台灣高等法院民事判決　九十一年度保險上易字第四號
　　　上　訴　人　六福開發股份有限公司
　　　法定代理人　莊村徹
　　　被 上 訴人　泰安產物保險股份有限公司
　　　法定代理人　陳朝亨
右當事人間給付保險金事件，上訴人對於中華民國九十一年二月十九日臺灣臺北地方
法院九十年度保險字第一七八號第一審判決提起上訴，本院判決如左：
    主    文
原判決關於駁回上訴人後開第二項之訴部分及訴訟費用之裁判廢棄。
被上訴人應給付上訴人新臺幣肆佰元及自民國九十年十月十七日起至清償日止按年利
率一分計算之利息。
其餘上訴駁回。
第一、二審訴訟費用由上訴人負擔十分之九，餘由被上訴人負擔。
    事  實  及  理  由
一上訴人起訴主張：上訴人就所經營設於新竹縣關西鎮仁安里拱子溝六十號之六福村
  主題遊樂園，向被上訴人投保責任保險，保險期間自民國（下同）八十七年五月廿
  日中午十二時起至八十八年五月廿日中午十二時止，投保之每一個人身體傷亡保險
  金額為新台幣（下同）三百萬元，每一意外事故傷亡保險金額為三千萬元，每一意
  外事故財損保險金額為三百萬元，保險期間內最高賠償金額為六千萬元（下簡稱系
  爭保險契約）。嗣訴外人即遊客宋振秀於八十七年八月廿八日下午三十四十分，在
  六福村主題遊樂園南太平洋村內乘坐火山歷險遊樂設施後，因覺雙手手肘以下刺痛
  麻痺，經國軍八○三醫院診治結果，係受有頸椎第四、五節出血之傷害，宋振秀乃
  於八十八年八月廿日向台灣新竹地方法院（以下簡稱新竹地院）起訴請求上訴人賠
  償其所受損害，該案經判決後，雙方於九十年七月廿三日在本院八十九年度上字第
  五九一號損害賠償上訴案件審理中，達成訴訟上和解，由上訴人給付宋振秀一百五
  十萬元。宋振秀於六福村主題遊樂園內遊玩，因意外事故致生身體傷害，上訴人對
  之須負損害賠償之責，此即系爭保險契約之保險事故發生，爰依系爭保險契約及保
  險法第三十四條規定，請求被上訴人給付保險金一百五十萬元並自起訴狀繕本送達
  翌日起至清償日止按年利一分計算之遲延利息。原審為上訴人敗訴之判決，上訴人
  上訴聲明：(一)原判決廢棄。(二)被上訴人應給付上訴人一百五十萬元及自起訴狀繕本
  送達翌日起至清償日止按年利一分計算之利息。
二被上訴人對於上訴人主張之上開事實俱無爭執，僅以：(一)上訴人遲至九十年十月九
  日始起訴請求被上訴人給付保險金，已罹於時效。(二)依兩造系爭保險契約保險金給
  付特約條款之約定，被上訴人只需賠付宋振秀所自付之醫療費四百元而已等詞置辯
  。並聲明：上訴駁回。
三、關於時效方面：
  (一)按由保險契約所生之權利，自得為請求之日起，經過二年不行使而消滅。要保人
    或被保險人對於保險人之請求，係由於第三人之請求而生者，其請求權時效自要
    保人或被保險人受請求之日起算，保險法第六十五條第三款定有明文。本件兩造
    所締結之保險契約為責任保險，則上訴人基於系爭保險契約，向被上訴人請求給
    付保險金之請求權時效起算點，自應依前開條文規定，自上訴人受宋振秀賠償損
    害之請求時起算。查宋振秀係於八十八年八月廿日具狀向新竹地院提起訴訟，向
    上訴人請求賠償損害，同年九月一日上訴人收受起訴狀繕本，有各該起訴狀上收
    狀戳及送達證書附於所調新竹地院八十八年度訴字第五八○號損害賠償案卷可憑
    ，兩造就此亦無爭執。故上訴人向被上訴人行使本件給付保險金請求權應自八十
    八年九月一日起算二年內為之，始不罹於時效。
  (二)上訴人固於九十年十月九日向原法院提起本件訴訟，惟上訴人主張其曾於九十年
    七月間向被上訴人請求，消滅時效已因請求而中斷，況被上訴人又於九十年七月
    十八日以九十年工理字第○○一號函覆上訴人承認上訴人本件之保險金請求權云
    云。被上訴人雖皆否認上情，第查上訴人承辦本件保險業務之卞國威於本院結證
    略稱：「我八十九年七月一日開始接辦本件保險業務，九十年七月間和被上訴人
    談保險理賠事宜，我打電話給被上訴人之承辦人，希望以一百五十萬元和被害人
    和解，請求被上訴人賠償，被上訴人之承辦人說知道了。」等語，上訴人亦曾於
    九十年七月以傳真請被上訴人派員參加上訴人與宋振秀間之訴訟上和解，有該傳
    真函在卷可按，佐以被上訴人九十年七月十八日以九十年工理字第○○一號函覆
    上訴人略以：「：：本公司就其必需且合理的實際醫療費用，扣除第三人已獲得
    之社會保險醫療給付或其他醫療保險給付部份之差額，給付保險金。」等語觀之
    ，可認上訴人主張其於九十年七月間向被上訴人請求給付本件保險理賠金額，符
    合經驗法則，應屬可採。被上訴人否認上訴人曾於九十年七月間向被上訴人請求
    ，委無足採。
  (三)上訴人固應於八十八年九月一日起二年內向被上訴人行使本件給付保險金請求權
    ，始不罹於時效。但上訴人既已於時效屆滿前之九十年七月間向被上訴人請求，
    並於請求後六個月內之九十年十月九日向原法院提起本件訴訟，尚不罹於時效。
    原審未察，認上訴人之請求已罹於時效而駁回上訴人之訴，自有未洽。
四、被上訴人應給付之保險金究為若干：
  (一)上訴人主張：上訴人既與宋振秀以一百五十萬元成立訴訟上和解，而和解之金額
    又較第一審判決上訴人應賠償之金額為少，且未逾每一個人身體傷亡保險金額為
    三百萬元之上限，被上訴人自應依保險契約給付上訴人一百五十萬元及遲延利息
　　。被上訴人則認為本件保險依 「PL61保險金給付特約條款（A）」第一條第一款
　　「傷害醫療給付」之約定，被上訴人賠償上訴人之傷害醫療給付，應以宋振秀必
　　需且合理的實際醫療費用，扣除宋振秀已獲得之社會保險醫療給付或其他醫療保
　　險給付部分之差額為準。以之計算，被上訴人只須賠償宋振秀自付之四百元即可
　　。
  (二)查本件保險於責任保險單上載明：「……本公司（指被上訴人）同意在後開之保
    險期間內，因保險事故所致之賠償責任，依據本保險契約對被保險人（即上訴人
    ）負賠償之責。要保人及被保險人業已瞭解並同意本保險單及其所載之基本條款
    、特約條款、批單……均為本保險契約之一部份，特立本保險單存證。」有兩造
    不爭執真正之保險單條款在卷可稽，其內容並包括「PL61保險金給付特約條款（
    A ）」，此由保單號碼0700第07PL0348號「責任保險單」之「附加或特約條款代
　　號」欄特別註明「保險金給付特約條款（A）」之代號 「PL61」（原審卷十一頁
　　）；及批單號碼07PLE386號「公共意外責任險保險批單」之「附加或特約條款代
　　號」欄亦特別註明「保險金給付特約條款（A）」之代號 「PL61」（原審卷十二
　　頁），益見明晰。故 「PL61保險金給付特約條款（A）」之約定，為兩造保險契
　　約之一部分，要堪認定。
　(三)按 「PL61保險金給付特約條款（A）」第一條載明：「茲經通知並雙方同意，被
　　保險人因本保單承保範圍內之意外事故……致第三人體傷、殘廢或死亡，依法應
　　由被保險人負賠償責任而受賠償請求時，本公司依下列規定給付保險金：１、傷
　　害醫療給付：……致其身體蒙受傷害……經醫院或診所（不含國術館、接骨所）
　　治療者，本公司就其必需且合理的實際醫療費用，扣除第三人已獲得之社會保險
　　醫療給付或其他醫療保險給付部份之差額，給付醫療保險金。」故被上訴人主張
　　只須賠償宋振秀必需且合理的實際醫療費用，扣除宋振秀已獲得之社會保險醫療
　　給付或其他醫療保險給付部份之差額，符合兩造保險契約條款之約定，應可採信
　　。
  (四)宋振秀於台灣新竹地方法院八十八年度訴字第五八Ο號損害賠償案件中，主張並
    為法院認定之醫療費用固合計十九萬五千四百三十二元，有國軍桃園總醫院急診
    費用單據一千五百八十九元、國軍台中總醫院醫療給付明細表十七萬一千六百四
    十三元、復健門診費用二萬二千二百元為證。惟因宋振秀為現役軍人之身分，並
    於軍醫院就診，故其所提出之國軍桃園總醫院門診治療明細及國軍台中總醫院復
    健門診費等明細，宋振秀「應繳金額」均為零，國軍台中總醫院比照健保給付明
    細表，金額為十七萬一千六百四十三元部分因係「比照健保給付」之故，實際上
    亦非宋振秀自付，此觀各該單據可知，復為上訴人所不爭。從而，宋振秀自付之
    醫療費用只有四百元而已，依上開(三)所述，被上訴人主張只須賠償上訴人四百元
    即可，應屬可採。
　(五)上訴人主張：「PL61保險金給付特約條款（A）」 第一條第一款「傷害醫療給付
　　」之約定，揆之保險法第六十六條法文旨意，應係加重被上訴人給付義務之約款
　　，並參照保險法第五十四條第二款規定保險契約之解釋有疑意時應作有利於被保
　　險人解釋，從而被上訴人於上訴人因基於保險事故所生之其他損害而生之責任，
　　諸如受害人於事故發生後一八０日內於醫院、診所以外處所（例如國術館、接骨
　　所）之診治費用、受害人於事故發生後一八０日之後之診治費用、被害人增加之
　　生活費用、被害人工作損失、被害人精神損害賠償等項目，被上訴人均應依基本
　　條款負給付保險金之義務云云。惟為被上訴人所否認，經查兩造所定本件保險契
　　約 「PL61保險金給付特約條款（A）」第一條第一款固為「傷害醫療給付」之約
　　定，但同條第二、三款則分別為「殘廢給付」及「死亡給付」之約定。「死亡給
　　付」一律按保險單上所載每一個人身體傷亡之保險金額三百萬元給付，簡潔明瞭
　　，無任何疑義。「殘廢給付」則應依「殘廢程度及保險金給付表」所列二十八項
　　殘廢程度分為六級，由被上訴人按上開給付表所定給付比例乘以本件保險單上所
　　載每一個人身體傷亡之保險金額（三百萬元），給付殘廢保險金。其給付之金額
　　分為六級，各級給付最高比例為每一個人身體傷亡之保險金額（三百萬元）之百
　　分比分別為：第一級給付百分之百、第二級給付百分之七十五、第三級給付百分
　　之五十、第四級給付百分之三十、第五級給付百分之十五、第六級給付百分之十
　　，均有其賠償最高限額，完全不考慮或計算第三人（意外受傷者）所花費之醫療
　　費用，所受之精神損害及喪失或減少勞動能力之損失。「傷害醫療給付」則約定
　　被上訴人僅就第三人（意外受傷者）受傷後經醫院或診所（不含國術館、接骨所
　　）治療，所花費必需且合理的實際醫療費用，扣除第三人已獲得之社會保險醫療
　　給付或其他醫療保險給付部份之差額，給付醫療保險金。其給付之範圍亦已限縮
　　，殊屬明顯，自不包括第三人（意外受傷者）在國術館、接骨所治療之費用，亦
　　不包括工作損失（喪失或減少勞動能力之損失）、精神損害賠償等費用，此與前
　　開各級「殘廢給付」之給付標準及金額互相參照，益見明晰；否則，傷害情況較
　　輕微之「傷害醫療給付」得加計高額之精神損害賠償金及喪失或減少勞動能力之
　　損失金額，而傷害情況或結果較嚴重之「殘廢給付」反而不能計列精神損害及喪
　　失或減少勞動能力之損失，而有三十萬元（保險金額之百分之十）、四十五萬元
　　（保險金額之百分之十五）：：等之限制，顯非公平，亦當非上開契約條款之本
　　意，是則上訴人此一主張自不可採。至兩造間先前就其他保險事故而生保險金給
　　付之方式或金額如何，俱與本件無涉，附此敘明。
五綜上所述，被上訴人承保系爭責任保險契約，因保險事故發生而須對上訴人負給付
  保險金之責，被上訴人提出時效抗辯，固無可採，但依前揭理由四所述，被上訴人
  只需給付上訴人四百元而已。從而，上訴人依據兩造間之系爭責任保險契約，請求
  被上訴人給付保險金，並依保險法第三十四條規定加計年利一分之遲延利息，在上
  開四百元本息範圍內為有理由，應予准許；上訴人逾此之請求為無理由，不應准許
  。原審就上開應准許部分為上訴人敗訴之判決，尚有未洽，此部分應予廢棄改判如
  主文第二項所示。至其餘部分原審為上訴人敗訴之判決，其理由雖有不同，然結果
  並無異致，仍應予以維持而駁回上訴人之上訴。
六本件判決基礎已臻明確，兩造其餘攻擊防禦方法及舉證，核與判決結果無影響，爰
  不再一一論列，附此說明。
七、據上論結，本件上訴為一部有理由、一部無理由，依民事訴訟法第四百四十九條
　　第二項、第四百五十條、第七十九條但書，判決如主文。
中　　　華　　　民　　　國　　九十一　　年　　　八　　　月　 　十三 　　日
　　　　　　　　　　　　　　　　　民事第十四庭
　　　　　　　　　　　　　　　　　　　審判長法　官　張　劍　男
　　　　　　　　　　　　　　　　　　　　　　法　官　蔡　芳　齡
　　　　　　　　　　　　　　　　　　　　　　法　官　蘇　芹　英
右正本係照原本作成。
不得上訴。
中　　　華　　　民　　　國　　九十一　　年　　　八　　　月　 　十五 　　日
　　　　　　　　　　　　　　　　　　　　　　書記官　董　曼　華
